臺灣高雄地方法院民事判決　　　　　　　99年度訴字第1943號
原　　　告　黃碧玉
被　　　告　許志
上列當事人間請求損害賠償事件，經本院於民國100 年3 月28日
言詞辯論終結，判決如下：
    主      文
被告應給付原告新臺幣柒拾萬元，及自民國九十九年九月二十四
日起至清償日止，按週年利率百分之五計算之利息。
訴訟費用由被告負擔。
本判決第一項於原告以新臺幣貳拾參萬參仟參佰參拾參元供擔保
後，得為假執行。
    事實及理由
一、原告主張：伊於民國99年5 月18日接獲詐騙集團來電行騙，
    因而受騙依詐騙集團指示將其所有新臺幣（下同）700,00 0
    元現金，經由臺灣銀行五甲分行轉帳至被告設於中華郵政股
    份有限公司屏東郵局轄屬鹽埔郵局（下稱鹽埔郵局）000000
    00000000號之帳戶，旋於當日遭提領一空，其中650,000 元
    是被告本人親自臨櫃提領，足見是被告行騙甚明，其餘50,0
    00元則是透過自動提款機提領。茲依民法第184 條第1 項前
    段或第179 條前段規定提起本件訴訟，請求擇一判決如後列
    聲明所示等語。並聲明：（一）被告應給付原告700,000 元
    ，及自起訴狀繕本送達之次日起至清償日止，按週年利率百
    分之5 計算之法定遲延利息。（二）願供擔保，聲請宣告准
    予假執行。
二、被告抗辯：伊於97年間因腦部車禍受傷動過手術，會提供帳
    戶是因為當初看見自由時報刊登廣告，如提供存摺、印章，
    對方就會支付3,000 元，不用做其他事，伊並不知道對方取
    得帳戶何用，亦非伊行騙，後來對方並未支付3,000 元款項
    ；又99年5 月18日當天有一男一女帶伊去屏東縣九如鄉之郵
    局臨櫃領提領650,000 元，並要伊告訴郵局經辦人員是父親
    匯款作為買車之用，伊領款後都被對方取走，伊並未至自動
    提款機提領其餘50,000元，伊有提供提款卡及密碼給對方等
    語。並聲明：原告之訴駁回。
三、本件原告遭人打電話行騙而於99年5 月18日將其700,000 元
    款項匯入被告設於鹽埔郵局之帳戶中，被告於當日親自提領
    650,000 元之事實，為兩造所不爭執，復有匯款單、鹽埔郵
    局99年9 月10日書函附卷可參，應堪認定。茲應審究者，被
    告是否幫助或參與詐騙集團共同行騙而應負返還責任？
四、本院之判斷：
（一）按因故意或過失，不法侵害他人之權利者，負損害賠償責
      任。又數人共同不法侵害他人之權利者，連帶負損害賠償
      責任﹔造意人及幫助人，視為共同行為人。民法第184 條
      第1 項前段、第185 條第1 項前段、第2 項定有明文。
（二）被告自承其有提供鹽埔郵局帳戶之存摺、印章、提款卡、
      密碼予他人使用之事實。而金融帳戶為個人之理財工具，
      一般民眾皆可自由申請開設金融帳戶，並無特殊限制，且
      得同時在不同金融機構申辦多數帳戶使用，如無特別理由
      ，衡情應無隨意借用他人帳戶使用之理。況金融帳戶事關
      存戶個人財產權益之保障，專屬性甚高，除非與本人有密
      切關係者，一般人均有妥為保管以防阻他人任意使用之認
      識，縱使偶有交付他人使用之特殊情形，亦應會先行瞭解
      用途。另參以詐騙集團收取他人帳戶，以隱匿自己犯罪之
      不法行徑，規避執法人員之查緝，並確保自己犯罪所得之
      財物，類此案件在目前社會上層出不窮，坊間新聞媒體亦
      多所報導再三披露，是為避免此等專屬性甚高之物品被不
      明人士利用為詐騙犯罪之工具，應為一般生活經驗所易於
      體察之常識。尤其依被告所述收取帳戶者使用帳戶之過程
      ，被告僅需提供帳戶不用做其他事即可獲取3,000 元之報
      酬，且於原告匯入款項當天即要求被告前往郵局提領，並
      要求被告虛構提領事由以規避經辦人員之查問，此等行徑
      顯有蹊蹺而與常情不符。被告雖自稱腦部受傷，然觀諸其
      於本件民事及後述刑事案件多次開庭時尚能流暢陳述，應
      認其判斷事理之能力並無明顯低於常人。則其任意提供自
      己帳戶相關資料，對於對方取得帳戶之目的可能供作詐欺
      取財使用，自當有所預見，縱無證據證明其明知收取帳戶
      者之犯罪態樣，然就對方嗣後將其所提供之帳戶供作詐欺
      取財之用，並藉以方便取得贓款及掩飾犯行，顯不違反被
      告之本意，被告自有幫助詐騙集團行騙之間接故意，而為
      提供帳戶之幫助行為甚明。縱使並無證據足認是被告本人
      打電話向原告行騙，然其嗣後進一步擔任所謂「車手」之
      角色而提領被害人即原告被騙匯入其帳戶之款項，乃係分
      擔而參與詐欺之行為。另參以被告於刑事案件中亦坦承檢
      察官所起訴之共同詐欺取財犯行，經臺灣屏東地方法院以
      100 年度易字第52號判決處有期徒刑5 月在案，此經本院
      調閱該案卷無訛。揆諸前開條文，堪認被告係與其他詐騙
      集團成員共同故意不法騙取原告之700,000 元款項，應負
      賠償責任甚明。
（三）從而，原告依民法第184 條第1 項前段規定請求被告給付
      700,000 元，及自起訴狀繕本送達之次日（即99年9 月24
      日，有送達證書附卷可稽）起至清償日止，按週年利率百
      分之5 計算之法定遲延利息，為有理由，應予准許。
五、本件事證已臻明確，兩造所提其他攻擊、防禦方法，經核與
    判決結果不生影響，爰不逐一論列。又原告陳明願供擔保聲
    請宣告假執行，核無不合，爰酌定相當擔保金額准許之。
六、結論：本件原告之訴為有理由，依民事訴訟法第78條、第39
    0 條第2 項，判決如主文。
中    華    民    國    100   年    3     月    31    日
                          民事第一庭  法  官  譚德周
以上正本係照原本作成。
如對本判決上訴，須於判決送達後20日內向本院提出上訴狀。如
委任律師提起上訴者，應一併繳納上訴審裁判費。
中    華    民    國   100    年    3     月    31    日
                                      書記官  鄭永媚